臺灣高等法院民事裁定
                                     108年度抗字第1547號
抗  告  人  陳嬰華  
相  對  人  陳適安  


上列當事人間請求侵權行為損害賠償事件，抗告人對於中華民國
108年8月27日臺灣士林地方法院107年度訴字第607號裁定，提起
抗告，本院裁定如下：
    主      文
原裁定關於駁回抗告人追加之訴（訴訟標的：民法第一百八十四
條第一項、第十八條第一項、第一百九十五條第一項、第二百十
五條規定。原因事實：相對人於民國一百零六年三月間發表抗告
人以新臺幣壹佰萬元購買第一五二九期商業週刊第八十四至八十
七頁報導之言論，不法侵害抗告人之名譽權）及其假執行之聲請
部分，暨該訴訟費用之裁判，均廢棄。
抗告費用由相對人負擔。
    理      由
原裁定駁回抗告人就該裁定所載「系爭追加事實一」、「系爭
  追加事實二」之追加訴訟及其假執行之聲請。抗告人對於「系
  爭追加事實一」部分提起本件抗告，對於「系爭追加事實二」
  部分則未聲明不服，不在本件裁定範圍內，爰不贅述，先予敘
  明。
抗告意旨略以：伊於民國（下同）106年3月30日在本案第一審
  （下稱原審）提出第1529期商業週刊第84至87頁報導（下稱系
  爭報導），證明相對人於102年5月21日在給當時臺北榮民總醫
  院（下稱臺北榮總）院長林芳郁之簽呈中指稱伊的手術相關併
  發症機率過高，無法保障病患安全云云為不實；伊再於107年8
  月20日向原審具狀陳述相對人於106年3月間在臺北榮總內佯稱
  系爭報導是伊以新臺幣（下同）100萬元買來云云（下稱系爭
  言論），藉以損害伊之聲譽（下稱追加原因事實）；伊又於10
  7年11月19日向原審具狀請求將追加原因事實列入相對人侵權
  事實，並聲明由證人陳威明證明該原審事實真正；伊於108年1
  月24日向原審具狀再次陳明相對人之侵權事實包括追加原因事
  實，是伊追加起訴主張系爭言論侵害伊之名譽權，合於民事訴
  訟法第255條第1項第2、7款要件，原裁定於法不合，應予以廢
  棄等語。
按訴狀送達後，原告不得將原訴變更或追加他訴。但不甚礙被
  告之防禦及訴訟之終結者，不在此限，民事訴訟法第255條第1
  項第7款定有明文。
查抗告人於107年4月3日提起本案訴訟，聲明求為命㈠相對人應
  給付抗告人2元本息，及㈡相對人應在聯合報、臺北榮總之「榮
  總人」刊物上刊登道歉啟事，主張原因事實為㈠相對人於99年
  起對於時任臺北榮總心臟外科主任翁仁崇攻訐伊是「爛人」，
  應排除於「導管瓣膜」團隊外，以免拖垮大家；㈡相對人於102
  年5月21日給當時臺北榮總院長林芳郁之簽呈中批評伊之手術
  相關併發症機率過高，無法保障病患安全；㈢相對人於106年1
  月間對時任臺北榮總內科部主任侯明志表示伊領導之臺北榮總
  導管瓣膜團隊成果很差，案例比新光醫院少；㈣相對人於106年
  1月間對時任臺北榮總心臟內科主任邱春旺表示伊是「爛人」
  ，手術併發症非常高，成果很差，各該言論均侵害伊之名譽權
  ，爰依民法第184條第1項、第18條第1項、第195條第1項、第2
  15條規定請求損害賠償等語（下稱原起訴原因事實，見原審卷
  第11、12頁），並提出系爭報導佐證抗告人之醫療專業聲譽良
  好。抗告人於107年6月11日原審第1次言詞辯論期日確定起訴
  原因事實同上（原審卷第78、79頁）。原審於107年8月14日以
  函文通知兩造：如對於事實、法律上爭執尚有其他陳述、意見
  ，應於5日內具狀說明等語，抗告人於107年8月14日收受送達
  ，遵期於107年8月20日（107年8月19日為例假日，附此敘明）
  提出準備書四暨聲請調查證據狀，記載就事實、法律上爭執補
  充追加原因事實（原審卷第114、126頁）。原審於107年10月8
  日送達「不爭執事項及爭點整理初稿」（內載「本案原因事實
  」同原起訴原因事實）予兩造，並敘明將於下次庭期確認修正
  等語（原審卷第136至138頁），抗告人嗣於107年10月17日具
  狀聲明由證人陳威明證明相對人為系爭言論之事實（原審卷第
  151、152頁），再於107年11月20日提出爭點整理意見暨聲請
  調查證據整理狀，主張變更前開起訴聲明㈡為相對人應在聯合
  報、蘋果日報刊物上刊登如附件所示道歉啟事1日，及針對上
  開「不爭執事項及爭點整理初稿」所載「本案原因事實」，主
  張增列追加原因事實（原審卷第156至159頁）。相對人則於10
  7年11月22日以答辯㈣狀否認曾為系爭言論（原審卷第203頁）
  。綜上，堪認抗告人於107年8月20日本於原訴訟之同一請求權
  ，追加原因事實，已為訴之追加，經相對人以書狀為實體答辯
  ，抗告人嗣於107年11月20日補正該追加訴訟求為判決事項之
  聲明。原裁定謂抗告人迄108年5月28日言詞辯論期日始追加起
  訴（原審卷第374頁），抗告人之前所為相關陳述僅能理解為
  加強或旁證相對人就起訴原因事實之惡意，或敘及與起訴原因
  事實無關之事項，難認有為訴之追加之客觀訴訟行為云云，非
  無違誤。
再查，原審107年12月3日第2次言詞辯論筆錄雖記載抗告人複代
  理人陳述「本案原因事實」，同原起訴原因事實，但同時記載
  其陳述訴之聲明如上開107年11月20日變更後之聲明（原審卷
  第210、211頁），抗告人再於108年1月24日提出「侵權行為原
  因事實整理狀」，載明相對人之侵權事實包括追加原因事實（
  原審卷第240至245頁），及於108年1月25日提出準備書五暨聲
  請調查證據狀陳明原審於107年12月3日言詞辯論期日漏列追加
  原因事實，請求補列（原審卷第272頁），堪認抗告人於107年
  12月3日並無撤回追加起訴意思。詎原審於108年4月1日第4次
  、108年5月28日第5次言詞辯論期日均僅整理原訴訟之爭執及
  不爭執事項，忽視抗告人有追加起訴之事實，抗告人於108年5
  月28日再次聲明證人陳威明作證，原審則諭知「本件將庭後考
  量是否調查必要性，若有，將通知兩造準備訊問證人，若無必
  要，亦會通知兩造進行辯論。」（原審卷第286至296、360至3
  75頁）。嗣原審以108年6月3日函文表示上開證據調查聲請無
  必要，將進行最後言詞辯論程序，並限期命兩造提出言詞辯論
  意旨狀（原審卷第389頁）。相對人於108年7月9日提出言詞辯
  論意旨狀，再次對於追加原因事實為實體抗辯（原審卷第399
  、414、415頁），但原審於108年7月16日僅就原訴訟進行最後
  言詞辯論程序，仍忽視抗告人追加起訴之事實（原審卷第418
  至432頁）。
綜上，原審第1次言詞辯論程序後，抗告人在原審諭知得補充事
  實、法律上爭執之期限內，補充追加原因事實，而為訴之追加
  ，及就其主張該原因事實之真正，提出證據調查聲請，顯然不
  甚礙相對人之防禦及訴訟之終結，而合於民事訴訟法第255條
  第1項第7款要件。詎原審於之後多達4次之準備性言詞辯論程
  序均忽視該追加起訴之事實，再誤解抗告人係於原訴訟之辯論
  已臻成熟後始為追加，認有害於相對人程序權之保障，並延滯
  訴訟之終結，而以原裁定駁回此部分追加之訴及假執行之聲請
  ，自有未合，應予廢棄。據上論結，本件抗告為有理由，爰
  裁定如主文。
中　　華　　民　　國　 108　　年　　12　　月　　4 　　日
                    民事第二十一庭
                          審判長法  官  翁昭蓉
                                法  官  鍾素鳳
                                法  官  劉又菁

附件：道歉啟事
道歉人就曾經對外辱罵陳嬰華醫師是個爛人、手術併發症非常高
、成果很差、技術很差等語，並在102年以陳醫師手術併發症機
率高、無法保障病患安全等理由上簽呈給當時台北榮總院長，並
在106年1月禁止邱春旺主任推派陳醫師代表心臟內科參加國家生
技醫療品質奬-SNQ國家品質標章競賽，以及「在陳醫師所領導之
導管瓣膜團隊獲商業週刊報導後對外稱該報導是陳醫師團隊用一
百萬元買來的」等行為，道歉人對於前述言論及行為造成陳醫師
身心受辱、承受巨大壓力，以及造成陳醫師名譽的傷害深感抱歉
，謹以此公開道歉表示道歉人誠摯之歉意！
道歉人：陳適安
正本係照原本作成。
如不服本裁定，應於收受送達後10日內向本院提出抗告狀，並應
繳納抗告費新臺幣１千元。
中　　華　　民　　國　 108　　年　　12　　月　　5 　　日
                                書記官  張淑芬